臺灣桃園地方法院刑事判決　　　　　　　94年度訴字第1557號
公　訴　人　台灣桃園地方法院檢察署檢察官
被　　　告　丁○○
選任辯護人　陳舜銘 律師
上列被告因強盜等案件，經檢察官提起公訴（93年度偵字第16678號
），本院判決如下：
    主  文
丁○○以強暴、脅迫使人行無義務之事，處有期徒刑肆月，如易
科罰金，以參佰元折算壹日。
    事  實
一、丁○○於民國93年2 月7 日凌晨，前往王合位於桃園縣桃園
    市○○路21號3 樓租屋處打麻將（6 百元底，每台1 百元）
    ，參玩者分別為乙○○、丙○○及姓名年籍不詳之羅姓成年
    男子，至同日上午約6 時許，丁○○因輸了約新台幣（下同
    ）3 萬餘元，且發現均係乙○○、羅先生在自摸、胡牌，而
    懷疑2 人有聯手詐賭之嫌疑，乃故意於未「聽牌」狀態下起
    身「眼牌」，果然發現乙○○手中有多張孤牌不打，故意拆
    搭子給下家羅先生吃，更加信其遭詐賭之事實，乃至該址廚
    房內取得王合所有之菜刀1 把，並基於以強暴、脅迫使人行
    無義務之事之犯意，喝令乙○○、羅先生下跪、將詐賭之錢
    掏出，並以菜刀刀面拍打二人之頭部及胸部，復以腳踹踢乙○○胸部，致乙○○受有臉部擦傷及胸部挫傷之傷害（傷害
    部分業於偵查中撤回告訴），致使乙○○、羅先生均下跪，
    而乙○○並因而自行交出口袋內現金共約3 萬7 千元，以此
    強暴、脅迫方式使2 人行無義務之事。羅先生則趁隙將口袋
    內之錢交予在場不知情之甲○○保管，並隨即自行脫下長褲
    表明未詐得現金，迨丁○○罷手後，羅先生再向甲○○取回
    託管之現金匆匆離去。
二、案經桃園縣政府警察局桃園分局報告臺灣桃園地方法院檢察
    署檢察官偵查起訴。
    理  由
壹、有關證據能力之認定：
一、有關證人乙○○、丙○○、甲○○分別於警詢、檢察官偵訊
    中之證詞雖屬審判外之傳聞證據，惟被告及辯護人對於上開
    證據均同意具有證據能力，且證人丙○○、甲○○亦經傳喚
    到庭、具結並行詰問程序陳述，依據刑事訴訟法第159 條之
    5 第1 項規定同意性原則、相當性原則，本院認適當，是上
    開供述證據均得援引為本案審判之證據。又有關卷內各項文
    書證據、證物，當事人均同意具有證據能力，依據上開意旨
    ，亦得援引為本案審判之證據，具有證據能力。
二、依據刑事訴訟法第156 條第1 項之規定，被告之自白非出於
    強暴、脅迫、利誘、詐欺、疲勞訊問、違法羈押或其他不正
    之方法，且與事實相符者，得為證據。被告既未抗辯其於警
    詢、檢察官偵訊中之自白非出於任意性，應認該審判外之自
    白具有任意性，而具有證據能力。
貳、有關證明力部分：
一、認定被告妨害自由部分有罪所憑之證據及理由：
    前揭以手持菜刀之強暴、脅迫方式，分別使被害人乙○○、
    羅先生下跪、掏錢而行無義務之事等犯罪事實，業據被告丁○○迭於警詢、檢察官偵查中及本院審理中均坦承不諱，核
    與證人乙○○於警、偵訊指述之情節相符，且經證人丙○○
    、甲○○於本院審理中證述屬實，並有聖保祿醫院診斷證明
    書1 紙附卷及菜刀1 把扣案可資佐證。被告上開妨害自由之
    犯行事證明確，堪予認定，應依法論科。
二、本院認不構成強盜罪之理由：
  (一)至公訴意旨認：被告丁○○係意圖為自己不法所有之強盜犯
    意，卻佯以乙○○和羅先生共同詐賭為由，以客觀上足以傷
    害人身體之凶器菜刀1 把，喝令乙○○、羅先生下跪，並以
    菜刀刀面拍打2 人之頭部及胸部，復以腳踹踢乙○○胸部，
    致乙○○受有臉部擦傷及胸部挫傷之傷害，而以上開強暴、
    脅迫之方式至使2 人不能抗拒，而交出口袋內現金共約3 萬
    7 千元後逃離現場。因認被告涉犯刑法第330 條第1 項加重
    強盜罪嫌云云，無非係以被害人乙○○之指訴及上開診斷證
    明書1 紙為其主要之論據。
  (二)訊據被告堅決否認涉有公訴人所指之強盜犯行，歷經偵審均
    一致辯稱：伊確係因懷疑遭詐賭，才一時氣憤失慮，手持菜
    刀要求乙○○、羅先生返還所詐得之現金，並無不法所有之
    意圖，否則在場尚有多位婦女，伊大可強盜渠等財物更容易
    得手，且伊所取回之現金約等於伊當天賭輸之現金等語。
  (三)經查：
    (1)證人甲○○於本院審理中證稱：羅先生於被告質問時確實
      有承認詐賭之情，且羅先生在被告質問時，趁隙將口袋內
      之一把現金偷偷塞給我，要我幫他收起來，並隨即自行脫
      下長褲給被告檢查，等到被告罷手後，我再把錢偷偷還給
      被告乙節（見本院卷第56至61頁）。證人丙○○並證稱：
      我看他的樣子很生氣，感覺被告在懷疑另外兩個男的玩假
      牌，他就叫我下家站起來，問他說你是不是打假牌，被告
      當天沒有在聽牌，是故意起來要眼牌，要看他們搞什麼鬼
      等語（見本院卷第56至61頁）。已見乙○○、羅先生涉嫌
      詐賭之嫌疑確實甚高，是被告所稱懷疑遭詐賭乙情並非空
      穴來風。
    (2)又被告係於蓋牌並起身眼牌後，才至廚房取出菜刀，並要
      求乙○○2 人交出伊遭詐賭之現金乙情，業據證人丙○○
      、甲○○於本院審理中證述甚明，且當時雙方爭吵之內容
      均不離被告懷疑對方詐賭，被告當場並稱伊輸了好幾萬元
      等語，此由證人甲○○證述：我有聽到被告大聲喊說「賭
      壞牌」（台語），並聽到被告罵姓孫的說你為什麼都打給
      他吃「中孔」（台語），單支牌都不打等語，可見被告當
      時確實懷疑遭詐賭，而對涉嫌之羅先生、乙○○興師問罪
      。而證人甲○○在聽聞此事後，立即查看，發現牌局確實
      有被告所說之可疑情事，證人甲○○在本院作證亦稱換成
      係伊，也會懷疑有詐賭。可見被告辯稱懷疑遭詐賭才出此
      下策，並非虛假。參以被告係「眼牌」後才至廚房取出菜
      刀，逼問乙○○、羅先生時，羅先生亦連稱確有詐賭之情
      ，若果被告藉此強盜，大可逕行持刀恣意為之，無須大費
      周章，做出「眼牌」之舉。據此足認被告主觀上確係因懷
      疑遭詐賭，並於眼牌確認後才持菜刀欲取回遭詐之金錢，
      其手段雖為法所不許，但終究與強盜罪之初始即意圖不法
      所有行強有間。
    (3)再參諸當天現場共有2 桌賭客至少8 人在打麻將，被告如
      有強盜之犯意，當可輕易持刀搜刮其餘在場婦女之現金，
      卻單挑一同把玩之男子2 人行搶，其中必然有故。且證人
      丙○○、甲○○均證稱與被告一同打過麻將，其牌品還不
      錯，感覺鈍鈍的，打得慢慢的，輸了他就走了等情以觀，
      其前在此打麻將均無與本案相同懷疑遭詐賭而強取財物之
      紀錄，益見被告並非無端有此舉措，以及被告於多人認識
      之情狀下仍持刀欲索取回主觀認為遭詐之現金，在在均見
      被告之目的確在取回懷疑遭詐賭之金錢，而無強取他人財
      物之不法所有意圖。
    (4)綜上，依公訴人所舉之證據，尚難遽認被告確有強盜犯行
      ，本院無法形成強盜部分有罪之確信，根據「罪證有疑，
      利於被告」之證據法則，即不得遽為不利被告之認定，公
      訴人指被告犯攜帶兇器強盜罪嫌，尚有誤會。
三、論罪科刑：
  (一)核被告丁○○所為，係犯刑法第304 條第1 項之強制罪。
     公訴人認被告所為係犯刑法第330 條第1 項之加重強盜罪
     云云，尚有未洽，已如前述，惟其起訴之犯罪事實，與本
     院認定之基本社會事實相同，爰依法變更起訴法條。被告
     一強暴、脅迫行為同時使乙○○、羅先生行無義務之事，
     觸犯數罪名，屬想像競合犯，應從一重之強制罪處斷。
  (二)爰審酌被告犯罪之動機及目的係為向被害人討回懷疑遭詐賭
    之金錢，取回之現金約3 萬7 千元，卻持用菜刀為之，犯罪
    手段屬暴力型，造成被害人內心不小之恐懼，量刑原不宜輕
    ，然念其已與被害人乙○○達成和解，並賠償其5 萬元，此
    有和解書1 紙附於偵查卷可稽，犯罪後始終坦承犯行，犯後
    態度尚稱良好等一切情狀，爰量處如主文所示之刑，並諭知
    易科罰金之折算標準，以示懲儆。至扣案之菜刀1 把，係屋
    主王合所有之物，非屬被告所有，爰不為沒收之諭知，附此
    敘明。
據上論斷，應依刑事訴訟法第299 條第1 項前段、第300 條，刑
法第304 條第1 項、第41條第1 項前段，罰金罰鍰提高標準條例
第1條前段、第2條，判決如主文。
本案經檢察官邱曉華到庭執行職務。
中　　華　　民　　國　　94　　年　　12　　月　　12　　日
　                  刑事第六庭審判長法  官  林　孟　宜
　  　                              法　官　蔡　寶　樺
　                                  法  官　陳　永　來
上正本證明與原本無異。
如不服本判決，應於判決送達後10日內向本院提出上訴狀 (應附
繕本)， 上訴於臺灣高等法院。
  　                                書記官　劉　霜　潔
中　　華　　民　　國　　94　　年　　12　　月　　12　　日
附錄本案論罪科刑法條：
中華民國刑法第304條第1項：
以強暴、脅迫使人行無義務之事或妨害人行使權利者，處三年以
下有期徒刑、拘役或三百元以下罰金。
